臺灣板橋地方法院民事裁定　　　　　　 99年度監宣字第475號
聲　請　人　陳啟茂
代　理　人　廖芳萱律師
相　對　人　陳星諭
上列聲請人聲請相對人監護宣告事件，本院裁定如下：
    主      文
宣告陳星諭（女，民國○○○年○月○日生，身分證統一編號：
Ｚ000000000號）為受輔助宣告之人。
選定陳啟茂（男，民國○○○年○月○○日生，身分證統一編號
：Ｚ000000000號）為受輔助宣告之人之輔助人。
受輔助宣告之人陳星諭於辦理行動電話、信用卡等事項，應經輔
助人陳啟茂之同意。
聲請費用新臺幣壹仟元由受輔助宣告之人陳星諭負擔。
    理      由
一、本件聲請意旨略以：聲請人之女即相對人陳星諭，自幼因智
    能障礙，經診斷心智年齡僅約有6 歲，領有中度智障身心障
    礙手冊，目前並無法為（受）意思表示或辨識其效果，為此
    依民法第14條之規定，聲請對相對人陳星諭為監護宣告，併
    選定聲請人為監護人等語。如鈞院認相對人未達監護宣告之
    程度，則變更聲請對相對人為輔助宣告，並選定聲請人為輔
    助人，及指定相對人於辦理行動電話、信用卡等事項，應經
    輔助人之同意。
二、按對於因精神障礙或其他心智缺陷，致其為意思表示或受意
    思表示，或辨識其意思表示效果之能力，顯有不足者，法院
    得因本人、配偶、四親等內之親屬、最近一年有同居事實之
    其他親屬、檢察官、主管機關或社會福利機構之聲請，為輔
    助之宣告，民法第15條之1 定有明文。查: 本院審驗相對人
    陳星諭之精神或心智狀況，並參酌鑑定人亞東紀念醫院張良
    慧醫師之鑑定結果，認相對人之精神臨床診斷為「1.身體狀
    況：陳女身材微胖，無身體不適之主訴。神經學檢查未發現
    明顯異常。2.精神狀態：陳女意思清醒，態度被動，注意力
    集中，表情較為平板，反應速度慢，口語表達較為簡短，理
    解力較差，詞彙也無法回答到核心概念。在一般智能評估上
    ，計算力、判斷力及一般常識均有明顯障礙。陳女亦不瞭解
    此次鑑定之目的。3.心理測驗：民國93年7 月8 日在本院做
    的智能測驗結果如下：語文智商52、作業智商46、綜合智商
    45、屬於中度智能不足範圍。」陳女乃中度智能不足病患，
    精神狀態已達精神耗弱致無法獨立處理自己事務及經濟之程
    度，故建議輔助宣告等語，此有該醫院出具之精神鑑定報告
    書為憑。準此，相對人之精神或心智狀況，雖未達監護宣告
    之程度，惟已達輔助宣告之程度，本院自得依聲請對相對人
    為輔助之宣告。爰依前開規定，宣告相對人陳星諭為受輔助
    宣告之人。
三、次按受輔助宣告之人應置輔助人，並準用民法第1111條至第
    1111之2 規定，此觀民法第1113條之1 自明。亦即法院為輔
    助之宣告時，應依職權就配偶、四親等內之親屬、最近1 年
    有同居事實之其他親屬、主管機關、社會福利機構或其他適
    當之人選定1 人或數人為輔助人。法院選定輔助人時，應依
    受輔助宣告之人之最佳利益，優先考量受輔助宣告之人之意
    見，審酌一切情狀，並注意下列事項：（一）受輔助宣告之
    人之身心狀態與生活及財產狀況。（二）受輔助宣告之人與
    其配偶、子女或其他共同生活之人間之情感狀況。（三）輔
    助人之職業、經歷、意見及其與受輔助宣告之人之利害關係
    。（四）法人為輔助人時，其事業之種類與內容，法人及其
    代表人與受輔助宣告之人之利害關係。查聲請人為受輔助宣
    告之人陳星諭之父親，並經其家屬同意推舉為輔助人，有本
    院非訟事件筆錄在卷可稽，本院審酌聲請人為受輔助宣告之
    人陳星諭之父親，有意願擔任輔助人，亦有輔助陳星諭之能
    力，並適於任之，是由聲請人任輔助人，符合受輔助宣告之
    人陳星諭之最佳利益，爰選定聲請人為受輔助宣告之人陳星
    諭之輔助人。
四、又依民法第15條之2 第1 項規定，受輔助宣告之人於為該條
    項第1 款至第6 款之重要財產行為、訴訟行為時，應經輔助
    人同意。且前條之聲請權人或輔助人亦得聲請法院，指定受
    輔助宣告之人於為其他行為時，應經輔助人同意。民法第15
    條之2 第1 項第7 款定有明文。聲請人即輔助人聲請本院指
    定受輔助宣告人陳星諭於辦理行動電話、信用卡等事項，應
    經輔助人同意，於法並無不合，爰裁定如主文第3 項所示。
五、末者，依民法第15條之2 規定可知，受輔助宣告之人並未喪
    失行為能力，且依法並未完全剝奪其財產處分權。再參酌同
    法第1113條之1 規定，並無準用同法第1094條、第1099條及
    第1099條之1 、第1103條第1 項規定，亦即受輔助宣告人之
    財產，不由輔助人管理，輔助人對於受輔助宣告人之財產，
    並無依規定與經法院或主管機關所指定之人會同開具財產清
    冊。本件相對人之精神或心智狀況未達監護宣告之程度，而
    經本院依民法第14條第3 項、民事訴訟法第624 條之3 第1
    項規定，對相對人為輔助之宣告已如前所述，再依上說明，
    本件毋庸指定會同開具財產清冊之人，附此敘明。
六、依民事訴訟法第624 條之1 、第608 條第1 項，裁定如主文
    。
中    華    民    國  100     年    2     月    22    日
                  家事庭  法  官  毛崑山
以上正本係照原本作成。
如不服本裁定關於選定輔助人部分，應於送達後10日內向本院提
出抗告狀，並繳納抗告費新臺幣1,000 元；其餘關於宣告輔助之
部分，不得抗告。
中    華    民    國  100     年    2     月    22    日
                          書記官  許力方